【裁判字號】    98,台上,5805
【裁判日期】    981008
【裁判案由】    違反槍砲彈藥刀械管制條例
【裁判全文】
最高法院刑事判決            九十八年度台上字第五八０五號
上  訴  人  甲○○
上列上訴人因違反槍砲彈藥刀械管制條例案件，不服台灣高等法
院高雄分院中華民國九十八年八月三日第二審判決（九十八年度
上訴字第一０三九號，起訴案號：台灣高雄地方法院檢察署九十
七年度偵字第三０二八七號），提起上訴，本院判決如下：
    主  文
上訴駁回。
    理  由
按刑事訴訟法第三百七十七條規定，上訴於第三審法院，非以判
決違背法令為理由，不得為之。是提起第三審上訴，應以原判決
違背法令為理由，係屬法定要件。如果上訴理由書狀並未依據卷
內訴訟資料，具體指摘原判決不適用何種法則或如何適用不當，
或所指摘原判決違法情事，顯與法律規定得為第三審上訴理由之
違法情形，不相適合時，均應認其上訴為違背法律上之程式，予
以駁回。又依刑事訴訟法第三百五十條、第三百六十一條、第三
百六十二條、第三百六十七條規定，不服地方法院之第一審判決
，提起第二審上訴者，須提出上訴書狀，並應敘述「具體理由」
，為上訴必備之程式。所稱具體理由，必係依據卷內既有訴訟資
料或提出新事證，指摘或表明第一審判決有何採證、認事、用法
或量刑等足以影響判決本旨之不當或違法，而構成應予撤銷之具
體事由，始克相當；如未依上揭意旨指出具體事由，即屬未敘述
具體理由，所提第二審上訴不合法律上之程式，得不經言詞辯論
，由第二審法院予以判決駁回。再按刑事訴訟法第三百六十七條
但書增定「上訴書狀未敘述理由」，由第二審法院審判長定期間
先命補正之規定，依其文義，僅指未敘述「理由」，而非未敘述
「具體理由」，即係針對全然未敘述理由之上訴書狀所為規範，
自不包括已敘述之理由係空泛、不具體者在內，觀諸同法第三百
六十一條第三項之修正理由說明：「上訴理由是否具體，係屬第
二審法院審查範圍，不在命補正之列」，益足徵之。是第二審法
院僅須對於完全未敘述理由之上訴書狀，定期命補正；對於載有
具體或空泛（不具體）理由之上訴書狀，則無庸裁定命補正。本
件上訴人甲○○不服第一審判決論處未經許可，寄藏可發射子彈
具有殺傷力之改造手槍罪刑（處有期徒刑三年六月，併科罰金新
台幣二十萬元），提起第二審上訴之理由，旨以：上訴人受友人
託付而單純持有扣案槍枝，當時年少識淺，思慮不周，情輕法重
，實有可憫恕之處，上訴人已於犯後坦承犯行，懊悔所為，不致
再犯，請依刑法第五十九條減輕其刑，法外施恩，從輕量刑，以
啟自新等語，有其上訴理由狀在原審卷內可稽。就此以觀，上訴
人之第二審上訴理由，非但並無隻字片語表明第一審判決採證、
認事、用法有何不當或違法之處，且對第一審判決所審酌之量刑
事由：「被告正值年輕力壯，不思依循正軌處事，竟違法受寄藏
匿本件改造手槍，且時間長達四年餘，嚴重影響社會治安，並對
他人身體、生命造成潛在性威脅，惟犯後坦承犯行，態度良好，
且未持之犯罪等一切情狀」，亦未依據卷證資料或提出新事證加
以指摘，而僅單憑上訴人之個人說詞，針對屬事實審法院刑罰裁
量權行使範疇之是否適用刑法第五十九條事宜，請求原審酌量減
輕其刑，揆諸前開說明，屬未敘述具體理由，所提第二審上訴不
合法律上之程式；原審因此不經言詞辯論，逕以判決駁回之，經
核於法殊無不合。上訴意旨執上訴人所謂具體理由之定義，或爭
執其第二審上訴理由並非不具體，或指摘原審未命補正即逕依刑
事訴訟法第三百六十七條駁回，有適用法則不當、判決理由不備
或矛盾之違法云云，顯係誤解上開法定上訴第二審具體理由之涵
意與相關法律規定，核與首揭得為第三審上訴理由之違法情形，
不相適合。本件上訴為違背法律上之程式，應予駁回。
據上論結，應依刑事訴訟法第三百九十五條前段，判決如主文。
中    華    民    國  九十八  年    十    月    八    日
                      最高法院刑事第十庭
                          審判長法官  花  滿  堂
                                法官  黃  正  興
                                法官  陳  東  誥
                                法官  林  錦  芳
                                法官  洪  昌  宏
      本件正本證明與原本無異
                                      書  記  官
中    華    民    國  九十八  年    十    月   十二   日
                                                      K


司法院資訊處製作；財團法人民間司法改革基金會備份。
